臺灣高雄地方法院民事裁定　　　　　　100年度事聲字第230號
異　議　人　安泰商業銀行股份有限公司
即　債權人
法定代理人　齊百邁
相　對　人
即　債務人　陳雍政
上列當事人因消費者債務清理事件，對於民國100 年9 月14日本
院99年度司執消債更字第152 號所為確認債務人應履行責任之民
事裁定提出異議，本院裁定如下：
  主  文
異議駁回。
  理  由
一、異議人異議意旨略以：本院前以99年度司執消債更字第152
    號裁定所認可之更生方案（下稱系爭更生方案），並未將債
    務人積欠異議人之債務列入，經異議人請求相對人即債務人
    應依更生條件負履償債務責任，仍經本院司法事務官以99年
    度司執消債更字第152 號裁定，認縱異議人有消費者債務清
    理條例（下稱債清條例）第73條規定不可歸責之情，亦須待
    相對人依更生方案履行完畢後方得請求其依更生條件負履償
    之責。惟債務人依更生條件全部履行完畢者，已申報之債權
    未受清償部分及未申報之債權，均視為消滅，該條例意旨應
    為債務人於更生履行完畢「後」，債權人發現債權並未陳報
    ，則該債權視為消滅，如有不可歸責之事由，得聲請債務人
    依更生條件負履行之責，而本件異議人係於更生履償完畢「
    前」，即發現債權因不可歸責事由而未陳報，似與該條文規
    定不符，況該條文規定並未限制債權人行使權利之期間，故
    債權人於更生程序終結前，隨時得主張執行債權權利。異議
    人既因不可歸責之事由致未申報債權，如限制異議人必須待
    債務人更生條件履行完畢方可主張權利，則相對人之行為所
    種下之錯誤，卻要求異議人承擔，對異議人是否過苛與不公
    ？且等同待其他債權人受償完畢後，才得求償，與劣後債權
    何異？消債條例既未將之規定為劣後債權，則對異議人強加
    法律所未規定之限制，即有未合，爰依法聲明異議云云。
二、按對於債務人之債權，於法院裁定開始更生或清算程序前成
    立者，為更生或清算債權。前項債權，除本條例別有規定外
    ，不論有無執行名義，非依更生或清算程序，不得行使其權
    利；更生方案經法院裁定認可確定後，除本條例別有規定外
    ，對於全體債權人均有效力；債務人依更生條件全部履行完
    畢者，除本條例別有規定外，已申報之債權未受清償部分及
    未申報之債權，均視為消滅。但其未申報係因不可歸責於債
    權人之事由者，債務人仍應依更生條件負履行之責，債清條
    例第28條、第67條第1 項前段、第73條分別定有明文。是除
    別有規定外，所有債權人均應在更生程序中行使權利，且該
    更生方案經法院裁定認可後，對於全體債權人均有效力，同
    意及不同意更生條件之債權人均不得再就已申報之債權未受
    清償部分，另向債務人請求，待債務人依更生條件全部履行
    完畢者，除債清條例別有規定外，已申報之債權未受清償部
    分及未申報之債權，均視為消滅。
三、經查：
  (一)相對人前聲請更生，經本院於99年6 月11日以99年度消債更
    字第194 號民事裁定開始更生程序，並命由司法事務官進行
    更生程序，債務人提出系爭更生方案後，本院司法事務官乃
    於99年12月9 日以雄院高99司執消債更司顯字第152 號函通
    知相對人所陳報之債權人，於文到10日內以書面確答是否同
    意系爭更生方案，因相對人之債權人清單中未列及異議人，
    致本院司法事務官無從通知異議人確答系爭更生方案，其餘
    同意及視為同意之無擔保及無優先權債權人數超過債權人總
    數之半數，且其所代表之債權額亦逾已申報無擔保及無優先
    權總債權之半數等情，業據本院調取本院99年度消債更字第
    194 號、99年度司執消債更字第152 號卷宗核閱無誤，並為
    異議人所不爭執，堪信為真。則異議人既因相對人未列入債
    權人清單內，而無從參與本件更生程序，顯係因不可歸責於
    異議人之事由所致，惟系爭更生方案既經核定，異議人之債
    權自應同受更生方案之拘束。
  (二)異議人雖以前詞認依債清條例之立法意旨，其雖未遵期陳報
    債權，但其係因不可歸責之事由所致，若解釋債清條例第73
    條條文，須待相對人履行系爭更生方案完畢後，始得依系爭
    更生方案條件清償異議人之債權，則異議人之債權即如同劣
    後債權，並強加法律所無之限制，實對異議人限制過苛，故
    其應可於相對人履行更生方案完畢「前」，依系爭更生方案
    要求相對人負履償責任等語。惟觀諸債清條例第73條之立法
    意旨所載：「更生方案經法院裁定認可確定後，對於全體債
    權人均有效力，為本條例第67條所明定，則於債務人依更生
    條件全部履行完畢後，除本條例別有規定（例如：第55條之
    非免責債權等）外，同意及不同意更生條件之債權人均不得
    再就已申報之債權未受清償部分，另向債務人請求，爰明定
    債權人已申報之債權未受清償部分，視為消滅，以符合更生
    之本質及鼓勵債務人利用更生程序清理債務，達重建復甦之
    旨。又為促使債權人於更生程序申報債權，俾於更生程序統
    一清理債務，以利債務人重建，債權人未於更生程序申報債
    權者，於債務人依更生條件全部履行完畢後，該未申報之債
    權，亦應視為消滅。惟債權人因不可歸責於己之事由，致未
    於更生程序申報或補報債權，如亦令其債權視為消滅，未免
    不公，爰設但書予以除外，明定債務人仍應依更生條件負履
    行之責，以兼顧該債權人之權益。」，顯見本條文之立法目
    的係為達到債務人清理債務、重建復甦之更生本質。而債務
    人於擬定更生方案之時，為求得其更生條件能獲得債權人及
    法院之認同，通常僅預留供其與受其扶養之人維持基本生活
    之費用，而傾其剩餘所得以之用來履行更生條件，若准許異
    議人聲請執行，勢必導致相對人無法履行，再次走向毀諾一
    途，則與債清條例之立法目的大相逕庭。是異議人之主張，
    顯與債清條例之立法意旨相違，實有誤解法律規定之情，所
    言自不足採。
四、綜上，異議人雖執前詞聲明異議，然其既係於補報期間屆滿
    後始陳報債權，揆諸前開說明，不論逾期之原因為何，均不
    得再行申報，原裁定據以駁回異議人之異議，於法並無不合
    ，異議人對原裁定聲明異議，為無理由，應予駁回。
五、依消費者債務清理條例第15條、民事訴訟法第240 條之4 第
    3 項後段，裁定如主文。
中    華    民    國   100    年    11    月    30    日
                民事第五庭  法  官    楊珮瑛
以上正本係照原本作成。
如對本裁定抗告須於裁定送達後10日內向本院提出抗告狀，並繳
納裁判費新台幣1,000元。
中    華    民    國   100    年    12    月    5     日
                            書記官    林香如